【裁判字號】    99,交上易,113
【裁判日期】    990430
【裁判案由】    過失傷害
【裁判全文】
臺灣高等法院刑事判決               99年度交上易字第113號
上  訴  人  臺灣士林地方法院檢察署檢察官
上  訴  人
即  被  告  乙○○
上列上訴人等因被告過失傷害案件，不服臺灣士林地方法院98年
度交易字第24號，中華民國99年2月11日第一審判決（起訴案號
：臺灣士林地方法院檢察署98年度偵字第8717號），提起上訴，
本院判決如下：
    主  文
上訴駁回。
    理  由
一、按刑事訴訟法第350條、第361條、第362條、第367條規定，
    不服地方法院之第一審判決而上訴者，須提出上訴書狀，並
    應敘述具體理由，為上訴必備之程式；其所提出之書狀未敘
    述上訴理由，或僅曾以言詞陳述上訴理由者，均應於上訴期
    間屆滿後20日內補提理由書於第一審法院。惟原審法院對上
    訴書狀有無記載理由，僅應為形式上之審查，認有欠缺，且
    未據上訴人自行補正者，始應定期間先命補正，至於上訴理
    由是否具體，係屬第二審法院審查範圍，不在命補正之列（
    參照刑事訴訟法第361條之立法意旨）。倘上訴人已提出上
    訴理由，但所提非屬具體理由者，應由第二審法院以上訴不
    合法律上之程式，判決駁回之。而所謂具體理由，必係依據
    卷內既有訴訟資料或提出新事證，指摘或表明第一審判決有
    何採證認事、用法或量刑等足以影響判決本旨之不當或違法
    ，而構成應予撤銷之具體事由，始克當之；倘僅泛言原判決
    認定事實錯誤、違背法令、量刑失之過重或輕縱，而未依上
    揭意旨指出具體事由，或形式上雖已指出具體事由，然該事
    由縱使屬實，亦不足以認為原判決有何不當或違法者，皆難
    謂係具體理由，俾與第二審上訴制度旨在請求第二審法院撤
    銷、變更第一審不當或違法之判決，以實現個案救濟之立法
    目的相契合，並節制濫行上訴（最高法院97年度台上字第89
    2號裁判意旨參照）。
二、原判決以上訴人即被告乙○○於民國97年12月2日上午10時3
    0分許，駕駛車號3N-8639號自小客車，行經臺北市○○區○
    ○街37巷交岔口時，因疏未注意車前狀況，且有轉彎車未讓
    直行車先行之過失，於左轉時不慎撞及直行之告訴人甲○○
    所騎乘之車號APF-389號重型機車，致甲○○人車倒地而受
    有右側脛骨骨折移位之傷害等情，業據被告於原審坦承不諱
    ，復有告訴人甲○○之指訴及國防醫學院三軍總醫院附設民
    眾診療服務處診斷證明書、道路交通事故現場圖、道路交通
    事故調查報告表、交通事故談話紀錄表、道路交通事故補充
    資料表、自首情形紀錄表、現場照片、臺北市車輛行車事故
    鑑定覆議委員會鑑定覆議意見書等件為據，因而認定被告有
    上開過失傷害犯行。另說明被告之妻莊明華雖為頭家廣告社
    之負責人，然上開車輛既為被告所有，自難認被告於案發當
    時係從事業務之人等情。並審酌被告之素行，本件所涉之過
    失程度，其犯後坦承犯行及未與告訴人成立和解賠償損害等
    一切情狀及被告於本件肇事後，有主動向員警之事實，而有
    刑法自首減刑之事由，量處有期徒刑3月，並諭知易科罰金
    之折算標準等情，均已詳敘所憑證據、認定理由及量刑依據
    。從形式上觀察，原判決並無認定事實錯誤、量刑瑕疵或違
    背法令之情形可言。
三、檢察官及被告分別提起上訴。檢察官上訴意旨略以：被告為
    頭家廣告社之實際在外業務執行者，有被告之名片可參，且
    被告之妻雖掛名負責人，然並無駕駛執照，亦無聘用其他員
    工，顯見頭家廣告社之業務應係由被告負責，原判決誤認被
    告非從事業務之人，尚有違誤云云。被告上訴意旨則謂：原
    判決量刑過重，並懇請考量被告無前科，准予宣告緩刑云云
    。
四、經查：
  (一)按刑法上所謂業務，係指個人基於其社會地位繼續反覆所執
    行之事務，包括主要業務及其附隨之準備工作與輔助事務在
    內。此項附隨之事務，並非漫無限制，必須與其主要業務有
    直接、密切之關係者，始可包含在業務概念中，而認其屬業
    務之範圍。上訴人以養豬為業，其主要業務似係從事豬隻之
    生產、養殖、管理、載運、販賣等工作，倘上訴人並非經常
    駕駛小貨車載運豬隻或養豬所需之飼料等物，以執行與其養
    豬業務有直接、密切關係之準備工作或輔助行為，僅因欲往
    豬舍養豬，單純以小貨車做為其來往豬舍之交通工具，自不
    能謂駕駛小貨車係上訴人之附隨事務（最高法院89年台上字
    第8075號裁判要旨參照）。
  (二)檢察官上訴意旨固認被告於行為當時係從事業務之人，應論
    以業務過失傷害云云，並提出被告之名片為據，然：
  1.觀諸被告之名片，其名片上被告所列之頭銜為頭家廣告社之
    「經理」，顯見被告並非以駕駛為業。且上開名片背面，復
    印有「親愛的屋主：本人欲承租貴住外牆，請儘速來電0000
    000000、陳先生」等語，則被告於執行廣告刊登業務時，是
    否有經常以駕駛車輛作為執行業務之準備工作或輔助行為，
    即非無疑。
  2.參以檢察官復不否認頭家廣告社僅有被告及其妻二人，各掛
    名經理及負責人，並無聘雇其他員工等情，顯見頭家廣告社
    既僅係被告夫妻所自營，衡情，其等工作時間之認定，自較
    一般公司行號更有彈性，尚無法以一般公司行號相同之標準
    ，予以判別。
  3.此外，被告亦供稱：伊當時並非在外跑業務等語，因認檢察
    官上開所提之名片，尚不足認定駕駛行為係被告附隨業務之
    範圍，或案發當時被告確係在執行業務中。
  (三)又量刑及定執行刑輕重係屬事實審法院得依職權自由裁量之
    事項，苟已斟酌刑法第57條各款所列情狀而未逾越法定刑度
    ，不得遽指為違法（最高法院72年度台上字第6696號判例意
    旨可參）。本件原判決已經詳細記載第57條量刑事由，予以
    綜合考量，就量刑輕重之準據，均已論敘綦詳，並在法定刑
    內科處其刑，經核於法並無不合。且本院審酌案發迄今已一
    年餘，被告尚未能與告訴人成年和解，賠償所受損害，故原
    審未予以宣告緩刑，並無違法不當。被告上訴僅稱原判決量
    刑過重，請求予以緩刑，並未具體指摘原判決關於認定事實
    及適用法律，有何違法或不當之處。而檢察官之上訴書狀雖
    已敘述理由，但其理由核非足以動搖原判決之具體理由，揆
    諸上開說明，核均非屬得上訴第二審之具體事由，應認本件
    上訴均不合上訴之法定要件，均應予以駁回，並不經言詞辯
    論為之。
據上論斷，應依刑事訴訟法第367條前段、第372條，判決如主文
。
中    華    民    國    99    年    4     月    30    日
                  刑事第二庭審判長法  官  洪光燦
                                  法  官  李麗玲
                                  法  官  林恆吉
以上正本證明與原本無異。
不得上訴。
                                  書記官  陳盈璇
中    華    民    國    99    年    5     月    3     日

司法院資訊處製作；財團法人民間司法改革基金會備份。
